【裁判字號】    98,交聲,576
【裁判日期】    980330
【裁判案由】    違反道路交通管理處罰條例聲明異議
【裁判全文】
臺灣臺北地方法院交通事件裁定         98年度交聲字第576號
原處分機關  臺北市交通事件裁決所
異議人即
受處分人    乙○○
上列受處分人即異議人乙○○因違反道路交通管理處罰條例案件
，對於臺北市交通事件裁決所於民國九十八年一月二十一日所為
之處分（原處分案號：北市裁申字第裁２２—ＡＥＸ３７４２６
５號），聲明異議，本院裁定如下：
    主  文
異議駁回。
    理  由
一、「汽車駕駛人，行經有燈光號誌管制之交岔路口闖紅燈者，
    處新臺幣一千八百元以上五千四百元以下罰鍰。前項紅燈右
    轉行為者，處新臺幣六百元以上一千八百元以下罰鍰。」、
    「汽車駕駛人有道路交通管理處罰條例第五十三條情形者，
    除依原條款處罰鍰外，記違規點數三點」，道路交通管理處
    罰條例第五十三條、六十三條第一項第三款定有明文。
二、本件異議人即受處分人乙○○於民國九十七年十二月七日上
    午十時九分許，駕駛車號：８０１０—Ｑｌ自用一般小客車
    ，沿臺北市○○街南往北方向行駛，行經有燈光號誌管制之
    雨聲街、忠義街交岔路口時，紅燈右轉忠義街，為臺北市政
    府警察局士林分局交通分隊警員甲○○攔停當場舉發，指定
    應於九十七年十二月二十二日到案接受裁罰，嗣異議人於九
    十七年十二月十五日向原處分機關即臺北市交通事件裁決陳
    述意見，原處分機關經查證後，認異議人確有前述紅燈右轉
    之違規行為，於九十八年一月二十一日依道路交通管理處罰
    條例第五十三條第二項、六十三條第一項第三款之規定裁處
    異議人罰鍰九百元，並記違規點數三點，異議人後於九十八
    年二月十二日以刑事聲請異議狀向本院聲明異議，有刑事聲
    請異議狀（見本院卷第三至六頁）、臺北市交通事件裁決所
    九十八年一月二十三日北市裁申字第○九七四六○九九三○
    ○號函（見本院卷第七頁）、臺北市政府警察局北市警交字
    第ＡＥＸ３７４２６５號舉發違反道路交通事件管理通知單
    （見本院卷第十頁）、臺北市交通事件裁決所北市裁申字第
    裁２２—ＡＥＸ３７４２６５號違反道路交通管理事件裁決
    書（見本院卷第九頁）等資料在卷可稽，堪以採信。
三、聲明異議意旨略以：異議人雖有於九十七年十二月七日十時
    九分許，駕駛車號：８０１０—Ｑｌ自用一般小客車，沿臺
    北市○○街南往北方向行駛，於有燈光號誌管制之雨聲街、
    忠義街交岔路口右轉忠義街，惟當時該路口之號誌為綠燈，
    異議人並無紅燈右轉之違規行為，原處分機關裁處罰鍰九百
    元，顯不合理，為此聲明異議，請求撤銷原處分等語。
四、異議人固坦承有於上揭時、地駕駛車號：８０１０—Ｑｌ自
    用一般小客車，在有燈光號誌管制之雨聲街、忠義街交岔路
    口右轉忠義街，惟辯稱伊右轉時該路口燈號係綠燈，伊並無
    紅燈右轉之違規行為云云。經查：
  (一)證人即舉發本件違規事實之臺北市政府警察局士林分局交通
    分隊警員甲○○於本院結證稱當時伊在臺北市立陽明醫院附
    近執行巡邏勤務，當時雨聲街南北向號誌為紅燈，伊在雨聲
    街北往南車道等待紅燈，親眼見到對向車道有一部車號：８
    ０１０—Ｑｌ自用小客車違規右轉忠義街，該處為一Ｔ型路
    口，設置有行人通行專用號誌，當時行人專用號誌為綠燈，
    所有往來方向之汽機車號誌均係紅燈，伊發現異議人違規紅
    燈右轉後，立即上前追捕，約在三百公尺處附近攔下異議人
    ，當時為日間、天氣晴朗，伊距離異議人約僅十公尺，絕無
    可能誤認違規事實等情明確（見本院卷第五六頁反面），並
    有證人甲○○當庭所繪製現場位置圖（見本院卷第五八頁）
    及現場燈光號誌照片（見本院卷第六一至六四頁）附卷足憑
    ，且綜觀全卷相關事證並無證據證明證人甲○○誤認上揭違
    規事實，自不得以證人甲○○為舉發異議人上開違規行為之
    警員，即認其證詞未為足採；又交通警察掣單舉發違反道路
    交通管理處罰條例所列之違規事實，本質上為行政處分，係
    公務員基於職務上之權力，依法就特定之具體事件所為之具
    公法上效果之單方行政行為，基於公務員為公法上行為具有
    公信力之原則，該行政行為當可被推定為真正，據以處分之
    事實認定亦可推認係正確無誤，蓋公務員一切行政行為如均
    需預留證據以證其實，則國家行政勢必窒礙難行，據此，刑
    事訴訟法關於犯罪事實證據之規定如與屬行政秩序罰之交通
    違規裁罰本質不合，即不在準用之列，況本院遍查全案事證
    亦無任何證據足資證明證人甲○○誤認違規情事，則執勤員
    警本其維護交通秩序、安全職責所為之舉發，自應受到合法
    、正確之推定，是認異議人確有紅燈右轉之違規行為。
  (二)綜上堪認，上揭違規事實已臻明確，異議人空言否認有違規
    行為，要無可採，本件事證明確，異議人違規行為堪以認定
    ，應依法處罰。
五、綜上所述，本件異議人於上開時、地，有行經有燈光號誌管
    制之交岔路口紅燈右轉之違規事實應堪認定，原處分機關依
    道路交通管理處罰條例第五十三條第二項、六十三條第一項
    第三款及違反道路交通管理事件統一裁罰基準及處理細則第
    四十三條、第四十四條、第六十七條之規定，裁處異議人罰
    鍰九百元並記違規點數三點，於法核無違誤。異議人聲明異
    議，指摘原處分不當，為無理由，應予駁回。
據上論斷，應依道路交通案件處理辦法第十九條，裁定如主文。
中    華    民    國    98    年    3     月    30    日
                        交通法庭法  官  李家慧
以上正本證明與原本無異
如不服本裁定應於送達後5日內向本院提出抗告狀
                                書記官  鄭淑丰
中    華    民    國    98    年    3     月    30    日


司法院資訊處製作；財團法人民間司法改革基金會備份。
